臺灣高等法院民事裁定
110年度家抗更一字第3號
抗  告  人  邱顯雄

上列抗告人因與相對人松山地政事務所等間請求回復繼承權等事
件，聲請訴訟救助，對於中華民國109年12月23日臺灣士林地方
法院裁定（109年度家救字第177號）提起抗告，經最高法院發回
更審，本院裁定如下:
    主  文
原裁定廢棄，應由臺灣士林地方法院更為裁定。
    理  由
一、聲請及抗告意旨略以：伊與相對人臺北市松山地政事務所（
    下稱松山地政）等間請求回復繼承權等事件【案列臺灣士林
    地方法院（下稱原法院）109年度重家繼訴更一字第1號，下
    稱本案訴訟】，經原法院裁定命補繳第一審裁判費新臺幣（
    下同）2億5,501萬6,047元，惟伊年高退休，僅有出租老屋
    之租金收入每月約4萬元，無資力且缺乏經濟信用，觀伊財
    產所得資料，即知伊無法繳納上述高額裁判費；伊已敘明本
    案訴訟之請求權基礎及法律依據，並提出齊全之證據，確有
    勝訴之望，應准訴訟救助等語。
二、按當事人因無資力支出訴訟費用而聲請訴訟救助者，法院應
    依聲請，以裁定准予訴訟救助，但顯無勝訴之望者，不在此
    限，民事訴訟法第107條第1項定有明文。又按當事人有無資
    力支出訴訟費用，應以其聲請時之經濟狀況及信用技能作為
    衡量基準。至於當事人之資力是否足以支付訴訟費用，尤須
    與當事人應支付之訴訟費用金額相互衡酌以定之。查抗告人
    起訴主張其被繼承人李雪繼承李錢所有坐落臺北市松山區、
    新北市淡水區、林口區土地等遺產之4分之1，經李藤樹等人
    偽造假人頭張東華等12人為假買賣辦理繼承登記及出售，松
    山地政未審查而為錯誤登記，依土地法第86條規定應賠償20
    6億1,229萬元，李藤樹等人則應返還侵權不當得利178億4,3
    97萬2,965元。原法院於109年12月22日裁定命抗告人補正關
    於其請求178億4,397萬2,965元部分之被告姓名，並表明訴
    訟標的及其原因事實，抗告人於同年月31日具狀列載被告姓
    名，表明依不當得利返還請求權及臺灣習慣為請求，原法院
    再於110年1月8日通知抗告人補正被告之戶籍謄本等情，有
    上開裁定、民事補正狀、原法院家事庭通知等在卷可稽（本
    案訴訟卷第481至483、493至496頁），足見抗告人之訴，於
    事實上及法律上之陳述仍有不完足之處，應待其補正被告姓
    名，再由原法院就抗告人陳述不明瞭或不完足之處，依民事
    訴訟法第199條第2項規定，向抗告人發問或曉諭，令其敘明
    或補充，始得認定其訴是否非無勝訴之望，而得准予訴訟救
    助。則抗告人之訴是否不必調查辯論即能知悉勝負之結果？
    於法律上是否達顯無勝訴之望之程度？與抗告人訴訟救助之
    聲請所關頗切，有待釐清。其次，抗告人名下有數筆房地，
    為原法院認定之事實，則該等房地價值若干？抗告人補正本
    案訴訟之陳述後，其財產所得是否不敷支出據此計算之第一
    審裁判費而無資力？亦攸關其是否缺乏籌措訴訟費用之經濟
    上信用及技能。原法院未及詳查上情，遽為抗告人不利之裁
    定，尚有未洽。抗告意旨指摘原裁定不當，聲明廢棄，理由
    雖有不同，惟原裁定既有違誤，應由本院予以廢棄，發回原
    法院更為適法之處理。
三、又原法院核定本件訴訟標的價額為384億5,626萬2,965元，
    應徵第一審裁判費達2億5,503萬3,382元（見本案訴訟卷第4
    73頁），本件縱經准予訴訟救助，其效力亦僅暫免繳納裁判
    費，法院於訴訟終結後，仍須向應負擔訴訟費用之當事人徵
    收（民事訴訟法第110條、第114條參照），若抗告人受不利
    判決，即須繳納高額裁判費，自應依原法院之闡明妥為補正
    事實及法律上陳述，並審慎覈實計算請求金額，俾免因敗訴
    致須給付鉅額訴訟費用之不利益，併此敘明。
四、據上論結，本件抗告為有理由，爰裁定如主文。　　
中　　華　　民　　國　　110 　年　　9 　　月　　1 　　日
                  家事法庭
                      審判長法  官   張松鈞
                            法  官   李昆曄
                            法  官   楊舒嵐
正本係照原本作成。
本裁定除以適用法規顯有錯誤為理由外，不得再抗告。如提起再
抗告，應於收受送達後10日內委任律師為代理人向本院提出再抗
告狀。並繳納再抗告費新臺幣１千元。
中　　華　　民　　國　　110 　年　　9 　　月　　1 　　日

                            書記官   常淑慧